【裁判字號】    90,上易,430
【裁判日期】    900522
【裁判案由】    妨害自由等
【裁判全文】
臺灣高等法院刑事判決                              九十年度上易字第四三０號
    上  訴  人    臺灣桃園地方法院檢察署檢察官
    被      告    乙○○
    選任辯護人    陳河泉
右上訴人因被告妨害自由等案件，不服臺灣桃園地方法院八十九年度易字第一九六七
號，中華民國八十九年十二月五日第一審判決（起訴案號：臺灣桃園地方法院檢察署
八十八年度偵字第一五八七七號）提起上訴，本院判決如左：
    主  文
上訴駁回。
    理  由
一、本案經本院審理結果，認第一審判決對被告乙○○為無罪之諭知，核無不當，應
    予維持，並引用第一審判決書（如附件，其中理由一第八行及第十五行所載「謝
    興國」、「論論」，分別係「乙○○」、「論據」之誤，應予更正）記載之證據
    及理由。
二、檢察官循告訴人甲○○之請求，提起上訴意旨以：被告有重利及妨害自由之犯行
    ，業據證人王鏡冠、黃秀彩及游惠貞等人證述在卷，原審漏未斟酌，顯有違誤云
    云。
三、按犯罪事實應依證據認定之，無證據不得推定其犯罪事實；又不能證明被告犯罪
    者，應諭知無罪之判決，刑事訴訟法第一百五十四條及第三百零一條第一項，分
    別定有明文。且告訴人之告訴，係以使被告受刑事訴追為目的，是其陳述是否與
    事實相符，仍應調查其他證據以資審認；而所謂事實之認定，應憑證據，如未能
    發現相當證據，或證據不足以證明，自不能以推測或擬制之方法，以為裁判基礎
    （最高法院五十二年度臺上字第一三００號、四十年度臺上字第八六號判例意旨
    參照）。
四、經查，證人即「賴著不走咖啡總店」之服務生王鏡冠於警訊時證稱曾耳聞同事談
    及雇主（即告訴人甲○○）與被告乙○○間有債務糾紛，遂由被告頂讓該店，被
    告自八十八年十月一日起，每日均至該店收取營業所得，至於咖啡店之招牌及門
    鎖，則不知係遭何人所拆換等語（偵查卷第十五頁及反面）；與證人即「賴著不
    走咖啡總店」之房東黃秀彩於偵查中及原審調查時分別證稱：原將房屋出租予告
    訴人甲○○，嗣告訴人稱為開立發票，須另重新簽訂契約，並將承租人改為陳菊
    花，彼時租期尚未屆滿，被告在場亦未發言等語（偵查卷第九七頁反面至第九八
    頁，原審八十九年十月二十三日訊問筆錄），均尚未足資為得以佐證告訴意旨所
    指被告有重利及妨害自由犯行之論據。
五、次查，證人即告訴人之胞妹游惠貞於偵查中及原審調查時，均證稱：依告訴人之
    囑，將「賴著不走咖啡總店」之鑰匙交予被告，數日後被告再更換門鎖並接管咖
    啡店之經營，及收取咖啡店之營業所得，期間被告並未使用暴力手段，被告於八
    十八年九月下旬，偕同二、三名男子至「賴著不走咖啡總店」，惟未曾耳聞被告
    稱告訴人若不交出鑰匙，將令咖啡店無法繼續經營之語（偵查卷第九八頁、第一
    ０五頁、原審八十九年九月十一日訊問筆錄）云云，尤未可執為對被告不利之認
    定。
六、此外，本院復查無其他積極證據足資證明被告涉有前開公訴人所指之重利、妨害
    自由犯行，原審以既不能證明被告犯罪，爰為被告無罪之諭知，揆諸前揭規定及
    判例意旨，並無不合，應予維持。告訴人聲請檢察官提起上訴所指各節，均無理
    由，應予駁回。
據上論斷，應依刑事訴訟法第三百七十三條、第三百六十八條，判決如主文。
本案經檢察官劉惟宗到庭執行職務
中    華    民    國      九十      年        五       月     二十二    日
                                臺灣高等法院刑事第六庭
                                    審判長法  官  陳  春  秋
                                          法  官  高  明  哲
                                          法  官  王  麗  莉
右正本證明與原本無異。
不得上訴。
                                          書記官  胡      儀
中    華    民    國      九十      年        五      月      二十四    日


司法院資訊處製作；財團法人民間司法改革基金會備份。
